臺灣南投地方法院民事簡易判決
109年度埔簡字第186號
原      告  葉天州  
            陳秀鈴  
被      告  郭碧如  
            廖秀月  
            張桂芬  
            陳韻筑  

            童武郎  

            郭麗華    住○○市○○區○○○路○段000巷0          
                0號

            林鳳珠  
上列當事人間請求給付會款事件，本院於民國110年12月22日言
詞辯論終結，茲判決如下：
    主      文
如附表一所示之被告應分別給付原告葉天州及陳秀鈴如附表一「
應給付會款金額」欄所示之金額，及自民國109年12月9日起至清
償日止，按週年利率5％計算之利息。
原告其餘之訴駁回。
訴訟費用新臺幣3,710元，由如附表二所示之被告，按附表二「
應負擔之訴訟費用額」欄所示之金額負擔，餘由原告負擔。
本判決原告勝訴部分得假執行。但如附表一所示之被告分別以如
附表一「應給付會款金額」欄所示之金額分別為原告葉天州及陳
秀鈴供擔保後，得免為假執行。
原告其餘假執行之聲請駁回。
    事實及理由
壹、程序事項：
一、按訴狀送達後，原告不得將原訴變更或追加他訴，但擴張或
    減縮應受判決事項之聲明者，不在此限（民事訴訟法第255
    條第1項第3款）。本件原告起訴時係聲明：㈠被告應給付原
    告如附表三「應付會款」欄所示之金額，及自起訴狀繕本送
    達翌日起至清償日止，按週年利率5％計算之利息。㈡原告願
    供擔保，請准宣告假執行。嗣原告聲明迭經變更，於民國11
    0年12月22日本院言詞辯論期日變更聲明為：㈠被告應給付原
    告如附表三「應付會款」欄所示之金額，及自109年12月9日
    起至清償日止，按週年利率5％計算之利息。㈡原告願供擔保
    ，請准宣告假執行。核屬縮減應受判決事項之聲明，依上開
    規定，應予准許。
二、被告郭碧如、廖秀月、張桂芬、陳韻筑、童武郎、郭麗華、
    林鳳珠均未於最後言詞辯論期日到場，核無民事訴訟法第38
    6條所列各款情事，爰依原告之聲請，由其一造辯論而為判
    決。
三、被告劉育誠、林坤郎、羅陳菊花、陸滿芬、吳麗娟、廖順楨
    於110年12月22日本院言詞辯論期日當庭和解，是本院毋庸
    再審酌原告對被告劉育誠、林坤郎、羅陳菊花、陸滿芬、吳
    麗娟、廖順楨之訴，合先敘明。
貳、實體事項：
一、原告主張：
    原告與被告參加由被告郭碧如於107年2月初召集之合會(下
    稱系爭合會)，會期自107年2月15日至109年7月15日止，連
    會首共30人，每期會款為新臺幣（下同）1萬元，底標為800
    元，採外標制，每月15日開標。系爭會於109年4月15日開標
    後，被告郭碧如即惡性倒會，並於109年5月13日捲款而逃，
    而原告葉天州及陳秀鈴均未得標，被告等人均已得標，得標
    金額如附表三所載，且系爭合會至109年7月15日已完會，原
    告依民法第709條之9規定，請求被告給付會款等語，並聲明
    ：㈠被告應給付原告如附表三「應付會款」欄所示之金額，
    及自109年12月9日起至清償日止，按週年利率5％計算之利息
    。㈡原告願供擔保，請准宣告假執行。
二、被告答辯：
　　㈠被告郭麗華部分：
　　　被告郭麗華未於言詞辯論期日到場，據其提出之書狀所為
      之聲明及陳述如下：我並無參與系爭合會等語，資為抗辯
      。
　　㈡被告陳韻筑部分：
　　　被告陳韻筑未於最後言詞辯論期日到場，據其之前到場所
      為之聲明及陳述略謂：我是死會會員，不過不知道原告為
      死會或活會會員。我有將109年5月15日的會款2萬2,400元
      以現金方式交付被告郭碧如，最後2期即109年6月15日、1
      09年7月15日的會款我還沒交。另外原告所提互助會簿上
      記載之得標利息有誤，我自己跟一會，另外用我女兒即訴
      外人胡嘉玲名義跟一會，我的得標利息為1,500元，胡嘉
      玲得標利息為900元，與原告所提之互助會簿1,300元、1,
      500元不符等語，資為抗辯。
　　㈢被告林鳳珠部分：
　　　被告林鳳珠未於最後言詞辯論期日到場，據其之前到場所
      為之聲明及陳述略謂：我得標的時候尾數有10萬（109年2
      月19日）沒有拿，被告郭碧如拿去用了，並說後面5會（1
      09年3月15日至109年7月15日）她會付，然後利息由被告
      郭碧如出等語，資為抗辯。
　　㈣被告廖秀月部分：
　　　被告廖秀月未於最後言詞辯論期日到場，據其之前到場所
      為之聲明及陳述略謂：被告郭碧如個別找其他被告問是否
      加入系爭合會，所以互助會簿上的會員名稱都是被告郭碧
      如寫的。標會方法為內標制或外標制、開標地點、日期沒
      有寫在互助會簿中，都是被告郭碧如用LINE及電話跟個別
      會員講的等語，資為抗辯。
　　㈤綜上，前揭被告均聲明：原告之訴駁回。
三、被告郭碧如、張桂芬、童武郎未於言詞辯論期日到場，亦未
    提出書狀作任何聲明或陳述。
四、經查，原告與被告（除被告郭麗華外）參加由被告郭碧如於
    107年2月初召集之系爭合會，會期自107年2月15日至109年7
    月15日止，連會首共30人，每期會款為1萬元，底標為800元
    ，採外標制，每月15日開標，系爭合會之所有事項均由被告
    郭碧如以通訊軟體LINE或電話通知原告與其餘被告（除被告
    郭麗華外）。該會於109年4月15日開標後，被告郭碧如即惡
    性倒會，並於109年5月13日捲款而逃，而原告陳秀鈴、葉天
    州、訴外人劉玲環共3人均未得標，被告（除被告郭麗華外
    ）均已得標，且本件合會至109年7月15日已完會。又被告陳
    韻筑跟一會，另外用其女兒胡嘉玲名義跟一會，被告陳韻筑
    得標利息為1,500元，胡嘉玲得標利息為900元等情，有原告
    陳秀鈴、葉天州、被告吳麗娟、林坤郎、陳韻筑、劉育誠提
    出之互助會簿、被告陸滿芬與郭碧如之LINE對話紀錄擷圖、
    被告吳麗娟與郭碧如之LINE對話紀錄擷圖、原告陳秀鈴與被
    告郭碧如之LINE對話紀錄擷圖、原告葉天州與被告郭碧如之
    LINE對話紀錄擷圖為證（本院卷一第11-19、177-187、189-
    193、195-199、201-203、205-257、271-287、289-297、29
    9-323、367-383、389-409、411-437頁），且為兩造（除被
    告郭麗華外）所不爭執（本院卷一第172-175、454-475、卷
    二第148-152頁），堪信為真實。
五、得心證之理由：
　　㈠有關合會法律關係存在於何當事人間，分述如下：
    ⒈按臺灣民間習慣上所稱合會者，分為單線性合會與團體性
      合會2種，前者係指僅在會首與會員間發生權利義務關係
      之法律關係，至於會員間則無任何權利義務關係之合會；
      後者則為團體性合會，會首與會員全體均成立合會關係，
      不僅在會首與會員間，即在會員與會員間，亦有契約上之
      權利義務關係。而民法債編於88年4月2日增訂第19節之1
      合會規定，第709條之1第1項即規定：「稱合會者，謂由
      會首邀集二人以上為會員，互約交付會款及標取合會金之
      契約；其僅由會首與會員為約定者，亦成立合會。」該項
      前段即為團體性合會，後段則同時承認單線性合會，民法
      增訂合會之明文規定後，同時將原本民間習慣上均存在之
      上開二種合會型態，均予以明文肯認，並皆同時納入民法
      合會一節予以規範，大抵以團體性合會之法律關係作為立
      法基礎，並未就團體性合會與單線性合會之效力分別規定
      ，應認該節之規定，於前揭2種合會型態均有其適用。僅
      於法無明文規定者，始須進一步探究團體性合會與單線性
      合會，以定當事人間之權利義務關係。
    ⒉復合會於習慣法上固不以訂立會單為合會契約成立之要件
      ，惟民法第709條之3規定：「（第1項）合會應訂立會單
      ，記載左列事項：一、會首之姓名、住址及電話號碼。二
      、全體會員之姓名、住址及電話號碼。三、每一會份會款
      之種類及基本數額。四、起會日期。五、標會期日。六、
      標會方法。七、出標金額有約定其最高額或最低額之限制
      者，其約定；（第2項）前項會單，應由會首及全體會員
      簽名，記明年月日，由會首保存並製作繕本，簽名後交每
      一會員各執一份；（第3項）會員已交付首期會款者，雖
      未依前二項規定訂立會單，其合會契約視為已成立。」，
      另參酌該條之立法理由第2點「民間合會訂立會單記載事
      項多不一致，致易引起糾紛，為期合會之正常運作，第一
      項規定合會應訂立會單，並明定記載之事項。」、第3點
      「民間合會冒標及虛設會員之情形相當嚴重，為杜流弊並
      保障入會者之權益，爰為第二項規定。」及第4點「為緩
      和合會之要式性過於僵化，爰於第三項明定會員如事實上
      已交付首期會款，則雖未完成前二項法定方式，其合會契
      約亦視為已成立。」所揭示之立法意旨，足見立法者將合
      會列為民法債權編之有名契約時，即已通盤考量過往於未
      明文化前，民間合會所生之冒標、虛設會員之情節甚為嚴
      重，特予立法過程中，制定民法第703條第1及2項規定，
      並於該條立法理由第4點明確表明合會契約係要式契約之
      有名契約類型，依民法第709條之3規定之反面解釋，倘合
      會契約未經訂立會單，且會員未交付首期會款者，合會契
      約應不成立。合會契約不具要式性時，依民法第73條規定
      ，應屬無效，是會單之訂定非僅證明契約成立之證據而已
      。至該條第3項之立法意旨在於「緩和合會之要式性」，
      並規定得於會員交付首期會款後，契約視為成立，係就作
      成合會法律行為欠缺要式性之瑕疵，為事後之補正，尚非
      免除合會契約當事人應作成要式性會單之要求。
    ⒊查原告主張本件訴訟所涉之系爭合會，係以被告郭碧如為
      會首，由其個別召集原告及其餘被告，會期自107年2月15
      日至109年7月15日止，連會首共30人，每期會款為1萬元
      ，底標為800元，採外標制，每月15日開標，係單線性合
      會等情，有原告與被告吳麗娟、林坤郎、陳韻筑、劉育誠
      提出之互助會簿可參，且為被告（除被告郭麗華外）所不
      爭執，是就原告所主張之合會契約重要之點等內容，自堪
      信為真實。
　　⒋惟本院於110年11月17日言詞辯論期日，當場與原告、被告
      廖秀月、陳韻筑、林鳳珠確認有無依民法第709條之3第2
      項規定，由會首郭碧如及全體會員於會單上簽名，經原告
      、被告廖秀月、陳韻筑、林鳳珠當場表明，系爭合會未依
      民法第709條之3第2項規定，由會首郭碧如及全體會員於
      會單上簽名（本院卷二第148頁），且依原告所提出之互
      助會簿觀之，亦未記載會首及每一會員之住所、電話號碼
      及標會期日，部分會員之姓名僅以「鳳珠」、「柔柔」等
      不具識別性之綽號為記載，足見系爭合會之會單，亦有違
      民法第709條之3第1項第1、2、5款之要式性規定，則因原
      告主張系爭合會之性質為單線性合會，系爭合會是否存在
      於原告與被告郭碧如間，即屬可議，仍須審酌原告有無交
      付第1期會款以補正要式性欠缺之瑕疵，原告自應就其已
      交付第1期會款予會首之事實，負擔舉證責任。
　　⒌按當事人主張有利於己之事實者，就其事實有舉證之責任
      。但法律別有規定，或依其情形顯失公平者，不在此限（
      民事訴訟法第277條）。而民事訴訟係在解決私權糾紛，
      就證據之證明力採取相當與可能性為判斷標準，亦即負舉
      證責任之人，就其利己事實之主張為相當之證明，具有可
      能性之優勢，即非不可採信（最高法院110年度台上字第4
      15號判決意旨參照），且法院認定當事人所爭執之事實，
      應依證據，此證據不以直接證據為限，如能以間接證據證
      明間接事實，且綜合諸間接事實，得以在符合論理及經驗
      法則下，推認待證事實為真實者，亦無不可（最高法院11
      0年度台上字第1355號判決意旨參照）。原告雖主張：第1
      期會款係以現金方式交付被告郭碧如等語。查原告有無繳
      納第1期會款予被告郭碧如等情，若原告能證明曾交付第1
      期會款予被告郭碧如等事實，倘能提出以金融機構匯款或
      存款（同時「備註係交付系爭合會第1期會款」等語）、
      由被告郭碧如開立收受系爭合會第1期會款之收款證明或
      有證人足以證明等證據資料，固屬最能證明原告曾交付第
      1期會款事實之直接證據，而本件原告所提出之互助會簿
      僅有記載會首及各會員之姓名（甚至部分會員之姓名係以
      綽號記載），並未有任何交付第1期會款之記載，難認原
      告所提出之互助會簿得作為證明前揭事實之直接證據。然
      依原告所提出其2人分別與被告郭碧如之LINE通訊軟體對
      話紀錄觀之（本院卷一第299-323、389-409、411-437頁
      ），均有多次通知原告參與標會及告知本次會期係由何人
      得標（即投標時間及開標結果），足證原告應已交付系爭
      合會之第1期會款，蓋依民法第709條之5規定，首期合會
      金不經投標，由會首當然取得，其餘各期由得標會員取得
      ，是合會之運作，必以各會員交付第1期會款後，方取得
      合會之投標權利，倘被告郭碧如未收取原告所交付之第1
      期會款，理當認為原告應未取得投標之權利，被告郭碧如
      自無可能分別於前述時點，以LINE通訊軟體傳送文字訊息
      之方式，分別告知原告有關系爭合會之投標時間及開標結
      果。準此，本院斟酌原告所提出之LINE對話紀錄後，認對
      話紀錄得作為證明原告已交付第1期會款予被告郭碧如之
      間接證據，自應認原告葉天州、陳秀鈴分別與被告郭碧如
      間，成立單線性合會之法律關係。
　　⒍被告廖秀月、陳韻筑、林鳳珠均自認就系爭合會曾得標，
      是被告廖秀月、陳韻筑、林鳳珠自分別與被告郭碧如間成
      立單線性合會之法律關係。
　　⒎至被告郭麗華部分，其曾於109年12月18日提出答辯狀，否
      認曾參與系爭合會，而原告主張被告郭麗華為系爭合會之
      會員等情，固據原告提出互助會簿所載名冊及得標紀錄為
      證（本院卷一第17、293頁），惟互助會簿上之簽名，業
      據原告、到庭之被告自承未於互助會簿上簽名，均稱：系
      爭合會之所有事項均由被告郭碧如以通訊軟體LINE或電話
      通知等語（本院卷二第148頁），已如前述，自難僅憑互
      助會簿上記載被告郭麗華之姓名，即推論被告郭麗華為系
      爭合會之會員。況且，原告所提出之得標紀錄亦係原告葉
      天州自行填寫，且原告、被告陸滿芬、吳麗娟所提出與被
      告郭碧如之LINE對話紀錄（本院卷一第201-203、205-257
      、299-323、389-409、411-437頁），未有任何被告郭碧
      如告知被告郭麗華得標之意思表示，原告亦未提出證據證
      明被告郭麗華有交付第1期會款予被告郭碧如之事實，是
      本院綜合全卷之證據資料後，實難產生被告郭麗華為系爭
      合會會員之心證，自應認被告郭麗華非系爭合會之會員，
      原告依民法第709條之9第1項規定，請求被告郭麗華給付
      會款，即屬無據，應予駁回。
　　㈡原告得否依民法第709條之9第1項規定，請求被告給付會款
      ，分述如下：
    ⒈按因會首破產、逃匿或有其他事由致合會不能繼續進行時
      ，會首及已得標會員應給付之各期會款，應於每屆標會期
      日平均交付於未得標之會員。但另有約定者，依其約定（
      民法第709條之9第1項）。可知若原告以民法第709條之9
      第1項規定作為請求權基礎，須先認定「系爭合會已不能
      繼續進行」、「已得標會員之人數」、「未得標會員之人
      數」，且未得標之會員均得平均受領會首及已得標會員應
      給付之各期會款。
    ⒉查系爭合會於會首即被告郭碧如於109年5月13日倒會，致
      不能繼續進行等情，已如前述，依上開說明，因立法者增
      訂合會專節之規定時，未特別區分單線性合會或團體性合
      會而為不同之規範，民法第709條之9規定於具單線性性質
      之系爭合會，當有適用。而本院考量單線性合會，因其具
      有會首與各別會員間之縱向關係，各會員間恐不清楚彼此
      間之具體狀況，不具會員間之橫向關係，會首對於整個單
      線性合會運作情況較為熟知之情狀下，倘依民事訴訟法第
      277條本文規定，強令由原告負擔證明其為未得標會員之
      優勢程度並具備高度蓋然性，洵有過苛之嫌，惟因身為已
      得標會員之被告，亦恐因不甚瞭解整個單線性合會之運作
      細節，亦恐面臨難以舉證以否認原告為未得標會員之事實
      ，認有降低原告舉證責任之必要，綜合全卷之證據資料，
      佐以經驗法則及論理法則，足以推論原告為未得標會員時
      ，即認原告業盡其舉證責任。復依民法第709條之6第3項
      規定，每1會份限得標1次，且佐以合會實際之運作狀況，
      已得標會員於其得標後，即喪失就剩餘未開標會期之投標
      權利，則會首於各會期前，須通知得投標之會員，自以未
      得標之會員為限。是原告所提出之LINE對話紀錄觀之，被
      告郭碧如於109年4月15日下午8時7分，向原告陳秀鈴傳送
      「黃忠賢800標中」之文字訊息，原告陳秀鈴回復「好，
      謝謝你」，原告陳秀鈴另於109年5月15日下午9時44分及
      同月16日，分別向被告郭碧如傳送「今天標會了嗎」、「
      這次是誰標到啊，我把錢匯給...」之文字訊息（本院卷
      一第323頁）；被告郭碧如於109年4月15日下午7時37分、
      8時7分，分別向原告葉天州傳送「今晚八點標會喔！」「
      黃忠賢800標中」之文字訊息，原告葉天州回復「抱歉，
      有收到。有空請來領取，謝謝妳。」（本院卷一第409頁
      ），本乎合會運作之經驗法則，且被告未能提出證據資料
      證明原告為已得標之會員，則本院斟酌上開情形後，足認
      原告為未得標會員，原告自得依民法第709條之9規定，對
      系爭合會會首及已得標且未交付會款之會員，行使權利。
　　⒊本件經比對原告所提出之互助會簿名冊及LINE對話紀錄後
      ，因尚有3期會期未開標，故會首及各已得標會員應給付
      之會款，應由未得標會員3人平均取得，原告葉天州及陳
      秀鈴僅得就系爭合會109年5月15日以後之剩餘3期會期，
      對被告郭碧如及其他已得標會員所應給付之會款，各取得
      會款金額3分之1。茲就被告郭碧如、廖秀月、張桂芬、陳
      韻筑、童武郎、林鳳珠應否給付會款及應給付之金額，分
      述如下：
　　　⑴被告郭碧如部分：　　
　　　　被告郭碧如既身為會首，依民法第709之5規定，首期合
        會金由被告郭碧如當然取得，被告郭碧如即屬已得標之
        狀態，其於109年5月15日後之剩餘3期會期所應交付之
        會款總金額即為3萬元，原告葉天州及陳秀鈴，僅得各
        分得1萬元。至民法第709條之9第2項固規定，被告郭碧
        如應就其他已得標會員所未給付之會款，負連帶責任，
        惟依原告訴之聲明，並未表明請求被告郭碧如應就被告
        之應給付會款金額負連帶責任，則原告得請求被告郭碧
        如給付之會款金額，為各1萬元（計算式：10,00033＝
        10,000）。
　　　⑵被告廖秀月部分：
　　　　被告廖秀月於107年12月15日以2,500元得標（本院卷一
        第15、273、291頁），則被告廖秀月於109年5月15日後
        之剩餘3期會期，應給付之會款總金額為3萬7,500元，
        原告葉天州及陳秀鈴玉僅得分別向被告廖秀月請求1萬2
        ,500元（計算式：12,50033＝12,500）。
　　　⑶被告張桂芬部分：
　　　　被告張桂芬於108年2月15日以2,500元得標（本院卷一
        第15、273、291頁），則被告張桂芬於109年5月15日後
        之剩餘3期會期，應給付之會款總金額為3萬7,500元，
        原告葉天州及陳秀鈴玉僅得分別向被告張桂芬請求1萬2
        ,500元（計算式：12,50033＝12,500）。
　　　⑷被告陳韻筑部分：　　
　　　　被告陳韻筑於108年3月15日以1,500元得標，另自承以
        其女兒胡嘉玲名義於108年8月15日以900元得標（本院
        卷一第275、卷二第150頁），則被告陳韻筑於109年5月
        15日後之剩餘3期會期，應給付之會款總金額為6萬7,20
        0元，原告葉天州及陳秀鈴玉僅得分別向被告陳韻筑請
        求2萬2,400元【計算式：（11,500＋10,900）33＝22,4
        00】。被告陳韻筑雖抗辯：有將109年5月15日的會款2
        萬2,400元以現金方式交付被告郭碧如等語，惟未提舉
        相關證據以實其說，是此部分抗辯，並不可採。
　　　⑸被告童武郎部分：
　　　　被告童武郎於107年9月15日以2,300元得標（本院卷一
        第17、275、295頁），則被告童武郎於109年5月15日後
        之剩餘3期會期，應給付之會款總金額為3萬6,900元，
        原告葉天州及陳秀鈴玉僅得分別向被告童武郎請求1萬2
        ,300元（計算式：12,30033＝12,300）。
　　　⑹被告林鳳珠部分：
　　　　被告林鳳珠分別於108年12月15日、109年2月15日以800
        元得標（本院卷一第19、275、293頁），則被告林鳳珠
        於109年5月15日後之剩餘3期會期，應給付之會款總金
        額為6萬4,800元，原告葉天州及陳秀鈴玉僅得分別向被
        告林鳳珠請求2萬1,600元【計算式：（10,800＋10,800
        ）33＝21,600】。被告林鳳珠雖辯稱：我得標的時候
        尾數有10萬（109年2月19日）沒有拿，被告郭碧如拿去
        用了，並說後面5會（109年3月15日至109年7月15日）
        她會付，然後利息由被告郭碧如出等語，惟未提舉相關
        證據以實其說，且縱認其抗辯屬實，被告郭碧如與被告
        林鳳珠間有關以借款方式，取代被告林鳳珠繳納會款義
        務部分，係被告郭碧如與被告林鳳珠間之內部約定，該
        約定對外不生拘束原告之效力，被告林鳳珠自不得憑前
        揭所辯內容，拒絕給付會款。是此部分抗辯，並不可採
        。
　　㈢復按給付有確定期限者，債務人自期限屆滿時起，負遲延
      責任；給付無確定期限者，債務人於債權人得請求給付時
      ，經其催告而未為給付，自受催告時起，負遲延責任。其
      經債權人起訴而送達訴狀，或依督促程序送達支付命令，
      或為其他相類之行為者，與催告有同一之效力（民法第22
      9條第1項、第2項）。又遲延之債務，以支付金錢為標的
      者，債權人得請求依法定利率計算之遲延利息。但約定利
      息較高者，仍從其約定利率。應付利息之債務，其利率未
      經約定，亦無法律可據者，週年利率為5％（民法第233條
      第1項、第203條）。本件原告對被告之會款債權，核屬有
      確定期限之給付，依民法第709條之7規定，自109年5月15
      日後之各期會期開標日後3日內（即109年5月18日、109年
      6月18日、109年7月18日）給付會款，如未給付會款予原
      告，應分別自109年5月19日、109年6月19日、109年8月19
      日起負遲延責任，惟原告僅請求自109年12月9日起至清償
      日止之遲延利息，自無不可。而如附表一所示之被告迄未
      給付，即應自109年12月9日起負遲延責任，故原告請求被
      告自109年12月9日起至清償日止，按週年利率5％計算之遲
      延利息，即屬有據，應予准許。
六、據上論結，原告依民法第709條之9規定，請求被告給付如附
    表一「應給付會款金額」欄所示之金額，及自109年12月9日
    起至清償日止，按週年利率5％計算之利息，僅於如主文第1
    項所示之範圍內，為有理由，應予准許。逾此範圍部分，即
    屬無據，應予駁回。
七、本件依民事訴訟法第427條第2項第7款規定，應適用簡易訴
    訟程序，本院既為被告部分敗訴之判決，依同法第389條第1
    項第3款規定，應依職權就被告敗訴部分宣告假執行，併依
    同法第436條第2項及第392條第2項規定，依職權宣告如附表
    一所示之被告為原告供如主文第4項後段所示之擔保金後，
    得免為假執行。而原告聲明願供擔保假執行部分，不過係促
    請法院注意應依職權宣告假執行之義務，爰就原告勝訴部分
    ，不另為准駁之諭知；至原告敗訴部分，其訴既經駁回，則
    該部分假執行之聲請即失所附麗，應併予駁回。　　
八、本件事證已臻明確，兩造其餘攻防方法及所提證據，經本院
    斟酌後，核與判決結果不生影響，爰不予逐一論駁，併此敘
    明。
九、末查本件訴訟，原告對被告林玉蘭及潘博毅之訴，業經本院
    於110年8月24日以109年度埔簡字第186號裁定，予以駁回，
    並諭知訴訟費用645元由原告負擔（本院卷二第69-70頁）。
    另原告對被告胡嘉玲、陳美如之訴部分，業據原告撤回（本
    院卷一第451頁、卷二第135頁），陳美如部分依民事訴訟法
    第83條第1項前段規定，該部分訴訟費用605元應由原告負擔
    （計算式：第一審裁判費4,960元【55,200452,600】＝605
    ）；惟胡嘉玲部分係因被告陳韻筑以其女兒胡嘉玲名義參加
    系爭合會，該部分訴訟費用應由被告陳韻筑負擔。是剩餘訴
    訟費用3,710元（計算式：4,000－000－000＝3,710），由如附
    表二所示被告，分別按附表二「應負擔之訴訟費用額」欄所
    示之金額負擔，其餘由原告負擔，爰諭知如主文第3項所示
    。
十、訴訟費用負擔之依據：民事訴訟法第79條。　　　
中　　華　　民　　國　　111 　年　　1 　　月　　19　　日
                  埔里簡易庭  法  官  鄭煜霖
附表一：（金額：新臺幣）
編號 應給付會款者 受領會款者 應給付會款金額 利息起日 利息訖日 利率 1 郭碧如 葉天州 1萬元 109年12月9日 清償日 週年利率5％   陳秀鈴 1萬元    2 廖秀月 葉天州 1萬2,500元 109年12月9日     陳秀鈴 1萬2,500元    3 張桂芬 葉天州 1萬2,500元 109年12月9日     陳秀鈴 1萬2,500元    4 陳韻筑 葉天州 2萬2,400元 109年12月9日     陳秀鈴 2萬2,400元    5 童武郎 葉天州 1萬2,300元 109年12月9日     陳秀鈴 1萬2,300元    6 林鳳珠 葉天州 2萬1,600元 109年12月9日     陳秀鈴 2萬1,600元    
附表二：（金額：新臺幣；元以下四捨五入）
編號 被告 應負擔之訴訟費用額 計算式 1 郭碧如 219元 4,960（20,000452,600） 2 廖秀月 274元 4,960（25,000452,600） 3 張桂芬 274元 4,960（25,000452,600） 4 陳韻筑 491元 4,960（44,800452,600） 5 童武郎 270元 4,960（24,600452,600） 6 林鳳珠 473元 4,960（43,200452,600） 
附表三：（金額：新臺幣）
編號 被告 得標金額 每期應付會款 應付會款 1 郭碧如  1萬元 2萬元 2 廖秀月 2,500元 1萬2,500元 2萬5,000元 3 張桂芬 2,500元 1萬2,500元 2萬5,000元 4 陳韻筑 1,300元 1萬1,300元 2萬2,600元 5 胡嘉玲 1,500元 1萬1,500元 2萬3,000元 6 童武郎 2,300元 1萬2,300元 2萬4,600元 7 林鳳珠 800元 1萬800元 2萬1,600元 8 林鳳珠 800元 1萬800元 2萬1,600元 9 郭麗華 2,800元 1萬2,800元 2萬5,600元 
以上為正本係照原本作成。
如不服本判決，應於送達後20日內，向本院提出上訴狀並表明上
訴理由，如於本判決宣示後送達前提起上訴者，應於判決送達後
20日內補提上訴理由書（須附繕本）。
中　　華　　民　　國　　111 　年　　1 　　月　　20　　日
　　　　　　　　　　　　　　　書記官  洪妍汝